臺灣雲林地方法院刑事判決
110年度金訴字第101號
公  訴  人  臺灣雲林地方檢察署檢察官
被      告  許妤靖



上列被告因違反洗錢防制法案件，經檢察官提起公訴（110年度
偵字第5006、5007、6419號），被告於準備程序就被訴事實為有
罪陳述，本院依簡式審判程序判決如下：
    主  文
許妤靖共同犯洗錢防制法第十四條第一項之洗錢罪，共參罪，各
處有期徒刑伍月，均併科罰金新臺幣伍萬元，罰金如易服勞役，
以新臺幣壹仟元折算壹日。應執行有期徒刑拾月，併科罰金新臺
幣拾萬元，罰金如易服勞役，以新臺幣壹仟元折算壹日。緩刑參
年，緩刑期間付保護管束，並應於本判決確定之日起壹年陸個月
內向執行檢察官指定之政府機關、政府機構、行政法人、社區或
其他符合公益目的之機構或團體，提供壹佰貳拾小時之義務勞務
，及完成法治教育貳場次。
    事  實
一、許妤靖為賺取錢財，經由臉書中刊登的求職廣告，透過Line
    與真實身分不詳，暱稱「淑娟」、「＠傑」之人（並無證據
    證明確屬不同人而達共犯三人以上）聯繫，約定由許妤靖提
    供金融帳戶帳號給「淑娟」、「＠傑」並依渠等指示前往提
    領所匯入其帳戶內之款項轉交他人，即可獲得按實際提領金
    額4％計算之佣金。許妤靖應允後，即與前述暱稱「淑娟」、
    「＠傑」之人共同意圖為自己不法之所有，基於詐欺取財及
    掩飾、隱匿詐欺犯罪所得去向之洗錢犯意聯絡，由許妤靖於
    民國110年4月20日，利用Line傳送其名下之國泰世華商業銀
    行崇德分行，帳號000-000000000000號帳戶、合作金庫商業
    銀行斗六分行帳號000-0000000000000號帳戶給「淑娟」。
    嗣「淑娟」、「＠傑」所屬詐騙集團取得許妤靖前述兩金融
    帳戶後，即於附表所示時間，以附表所示方式分別行騙附表
    所示被害人，使渠等陷於錯誤，而匯款如附表所述金額至許
    妤靖前述兩金融帳戶內，再由「淑娟」、「＠傑」透過Line
    指示許妤靖於附表所示時間、地點，提領如附表所示金額，
    再分次將款項交付給「＠傑」指示之不詳取款人（無從確認
    此人是否即為「淑娟」或「＠傑」），許妤靖以此方式參與
    「淑娟」、「＠傑」所屬詐騙集團實施詐欺及掩飾、隱匿詐
    欺所得之去向。嗣因附表所示被害人察覺有異報警處理，始
    循線查悉上情。
二、案經徐鈺閎訴由南投縣政府警察局移送及雲林縣警察局斗南
    分局報告臺灣雲林地方檢察署檢察官偵查起訴，及臺中市政
    府警察局第五分局報告臺灣雲林地方檢察署檢察官移送併辦
    。
    理  由
一、本案被告所犯均非死刑、無期徒刑、最輕本刑為3年以上有
    期徒刑之罪或高等法院管轄第一審之案件，被告於本院準備
    程序進行中就被訴事實為有罪之陳述（本院卷第114至116頁
    ），經告知簡式審判程序之旨，並聽取公訴人、被告意見後
    ，本院認合於刑事訴訟法第273 條之1 第1 項規定，裁定由
    受命法官獨任進行簡式審判程序，合先敘明。
二、證據：
  ㈠告訴人徐鈺閎之警詢筆錄、網路銀行匯款畫面翻拍照片、手
    機通話紀錄畫面翻拍照片、臺北市警察局文山第一分局萬芳
    派出所陳報單、受理案件證明單、受理詐騙帳戶通報警示簡
    便格式表、金融機構聯防機制通報單、內政部警政署反詐騙
    諮詢專線紀錄表。
  ㈡被害人陳靜宜之警詢筆錄、手機通話紀錄畫面翻拍照片、網
    路銀行歷史交易紀錄畫面翻拍照片、金融機構聯防機制通報
    單、內政部警政署反詐騙諮詢專線紀錄表、臺中市政府警察
    局豐原分局神岡分駐所受理詐騙帳戶通報警示簡便格式表、
    受理各類案件紀錄表、受理案件證明單。
  ㈢被害人李宜欣之警詢筆錄、臺中市第六分局西屯派出所金融
    機構聯防機制通報單、匯款明細表、手機通話紀錄畫面翻拍
    照片、內政部警政署反詐騙諮詢專線紀錄表、臺中市政府警
    察局第六分局西屯派出所受理案件證明單、受理詐騙帳戶通
    報警示簡便格式表。
  ㈣被告之國泰世華商業銀行存匯作業管理部110年5月21日函及
    檢附帳戶開戶基本資料、歷史交易明細表、雲林縣警察局斗
    南分局110年8月3日函及檢附之斗六國泰世華銀行提款機提
    款畫面翻拍照片、合作金庫商業銀行斗六分行110年6月8日
    函及檢附帳戶開戶資料、歷史交易明細表、雲林縣警察局斗
    南分局110年8月30日函及檢附之合作金庫帳戶提款機提款畫
    面翻拍照片、LINE對話內容翻拍照片。
  ㈤被告於警詢、偵訊、本院準備程序時之自白。
三、論罪科刑：
  ㈠核被告所為，係犯刑法第339條第1項之詐欺取財罪、洗錢防
    制法第14條第1項之洗錢罪。被告與暱稱「淑娟」、「＠傑」
    之人有犯意聯絡、行為分擔，為共同正犯。就每一位被害人
    遭詐欺匯款而言，被告提供帳戶，與其他共犯先向被害人施
    行詐術使被害人匯款，之後才由被告提領款項交付上游，屬
    同一犯罪行為的前後階段，且針對附表編號1、2被害人的款
    項，被告有多次提領的舉動，侵害同一被害人法益，各行為
    之獨立性極為薄弱，依一般社會健全觀念，在時間差距上，
    難以強行分開，在刑法評價上，以視為數個舉動之接續實行
    ，合為包括之一行為予以評價，較為合理者，屬接續犯，各
    次均係一行為觸犯上開二罪名，為想像競合，均應從一重之
    洗錢罪處斷。本案被告與其他共犯先後對附表所示三位被害
    人各別詐欺取財、洗錢，所犯三次洗錢罪，各自獨立，應分
    論併罰。
  ㈡被告就本案犯罪事實，已於偵查及審理時均自白不諱，爰依
    洗錢防制法第16條第2項規定減輕其刑。
  ㈢爰審酌詐騙集團以各種名目實施詐欺，常使善良之民眾受騙
    上當且求償無門，詐騙集團成員卻因此獲取暴利，造成高度
    民怨與社會不安，被告不思循正當途徑獲取所需，竟貪圖不
    法報酬，與他人共同詐騙被害人，導致渠等遭詐騙，損失金
    額新臺幣（下同）數萬元至十餘萬元不等，被告所為非常不
    可取，應予懲罰，但考量被告行為時年僅18、19歲，年輕識
    淺，社會經驗不足，且其犯後坦承全部犯行，節省本案許多
    司法資源，並已依調解內容實際賠償被害人陳靜宜14萬元（
    依本院卷第99、101頁公務電話紀錄內容，被害人李宜欣及
    其母表示不求償、願意原諒被告，另被害人徐鈺閎則未接聽
    電話，沒有回覆任何意見，也沒有到庭陳述），犯後態度良
    好，兼衡被告自述為高中畢業，從事飲料店工作，與父親、
    伯父同住（本院卷第131頁），及被告先前沒有任何犯罪前
    科，素行良善，有臺灣高等法院被告前案紀錄表在卷可參等
    一切情狀，分別量處如主文所示之刑，並定應執行之刑，且
    就各罪宣告刑與執行刑之罰金，均諭知易服勞役之折算標準
    ，以資懲儆。
  ㈣按受2年以下有期徒刑、拘役或罰金之宣告，而前因故意犯罪
    受有期徒刑以上刑之宣告，執行完畢或赦免後，5年以內未
    曾因故意犯罪受有期徒刑以上刑之宣告，認以暫不執行為適
    當者，得宣告2年以上5年以下之緩刑，其期間自裁判確定之
    日起算，刑法第74條第1項第2款定有明文。被告沒有任何前
    科紀錄，本院審酌被告年輕識淺，因一時失慮致犯本罪，其
    犯後尚知坦承犯行並賠償被害人損失，頗有悔意，是認被告
    經此次偵審程序之教訓，當能知所警惕而無再犯之虞，尚毋
    庸以刑之執行達到教化目的，因認對被告所宣告之刑以暫不
    執行為適當，爰依刑法第74條第1項第1款規定，宣告緩刑3
    年，以啟自新。又為確保被告能記取教訓，戒慎自己之行為
    以預防再犯，並為強化其法治觀念，本院認另有課予被告一
    定負擔之必要，爰斟酌被告本案犯罪情節，併依刑法第74條
    第2項第5款、第8款規定，命其應於本判決確定之日起1年6
    個月內，依執行檢察官之命令，向指定之政府機關、政府機
    構、行政法人、社區或其他符合公益目的之機構或團體，提
    供120小時之義務勞務，及接受法治教育2場次，復依刑法第
    93條第1項第2款規定，併予宣告被告於緩刑期間付保護管束
    。倘被告違反本院所定命其履行之事項情節重大，足認原宣
    告之緩刑難收預期效果，而有執行刑罰之必要者，檢察官得
    依刑事訴訟法第476條、刑法第75條之1第1項第4款之規定，
    聲請撤銷本案緩刑之宣告，併予指明。
四、關於犯罪所得之沒收，被告自述沒有拿到任何約定的報酬，
    已難認被告有因本案犯行取得任何犯罪所得，另洗錢防制法
    第18條第1項雖規定行為人所掩飾、隱匿之財物或財產上利
    益，沒收之，但此條文並沒有規定「不問屬於犯罪行為人與
    否」之文字，因此，仍然應適用刑法第38條之1第1項規定，
    犯罪所得以「屬於犯罪行為人者」為限，方得宣告沒收，本
    案既然被告已經將領取的款項轉交給不詳共犯，已非屬被告
    所有，自無從宣告沒收。
據上論斷，應依刑事訴訟法第273條之1第1項、第284條之1 、第
299條第1項前段、第310條之2、第454條，洗錢防制法第14條第1
 項、第16條第2項，刑法第11條前段、第28條、第339條第1項、
第55條前段、第51條第5款、第42條第3項前段、第74條第1項第1
款、第2項第5款、第8款、第93條第1項第2款，刑法施行法第1 
條之1第1項，判決如主文。
本案經檢察官王俊文提起公訴、檢察官吳文城移送併辦，檢察官
顏鸝靚到庭執行職務。
中　　華　　民　　國　　110 　年　　12　　月　　14　　日
                  刑事第五庭    法  官  梁智賢
以上正本證明與原本無異。
如不服本判決，應於收受判決後20日內向本院提出上訴書狀，並
應敘述具體理由（須附繕本）。
                                書記官  蘇靜怡
中　　華　　民　　國　　110 　年　　12　　月　　14　　日
附錄本案論罪科刑法條全文：
中華民國刑法第339條
意圖為自己或第三人不法之所有，以詐術使人將本人或第三人之
物交付者，處5年以下有期徒刑、拘役或科或併科50萬元以下罰
金。
以前項方法得財產上不法之利益或使第三人得之者，亦同。
前二項之未遂犯罰之。

洗錢防制法第14條
有第二條各款所列洗錢行為者，處7年以下有期徒刑，併科新臺
幣5百萬元以下罰金。
前項之未遂犯罰之。
前二項情形，不得科以超過其特定犯罪所定最重本刑之刑。

洗錢防制法第2條
本法所稱洗錢，指下列行為：
一、意圖掩飾或隱匿特定犯罪所得來源，或使他人逃避刑事追訴
    ，而移轉或變更特定犯罪所得。
二、掩飾或隱匿特定犯罪所得之本質、來源、去向、所在、所有
    權、處分權或其他權益者。
三、收受、持有或使用他人之特定犯罪所得。
　　
附表
編號 被害人 受騙之時間、方式 匯款時、地 匯款金額 匯入帳戶 提領時間、地點、金額 交款時地 1 徐鈺閎  110年4月23日21時38分、20時32分許許，網路購物設定錯誤 110年4月23日21時17分許，以第一銀行網路銀行轉帳 11030元  許妤靖之國泰世華銀行帳戶 於110年4月23日21時32分許，至雲林縣○○市○○路00號之國泰世華銀行自動櫃員機，一次提領24000元。 於110年4月23日22時22分許，至雲林縣○○市○○路00號之國泰世華銀行旁巷弄，將自國泰世華帳戶內所提領共計52000元款項，交予穿黑衣褲、帶黑包包之不詳姓名年籍男子。    110年4月23日21時21分許，以玉山銀行網路銀行轉帳 4985元       110年4月23日21時22分許，以渣打銀行網路銀行轉帳 7298元    2 陳靜宜  110年4月23日17時32分許，網路購物取消錯誤設定 110年4月23日19時7分許，至臺中市神岡區以自動櫃員機，自中國信託銀行帳戶轉帳 17164元 許妤靖之合作金庫帳戶 於110年4月23日19時18至40分許，至雲林縣斗六市某統一便利超商之自動櫃員機，分三次提領共計47000元。 於110年4月23日21時7分許，至雲林縣○○市○○路00號之國泰世華銀行旁巷弄，將自其合作金庫帳戶所提領共147000元款項，交予穿黑衣褲、帶黑包包之不詳姓名年籍男子。    110年4月23日19時15分許，至臺中市神岡區以自動櫃員機，現金存款之方式匯入款項 29985元       110年4月23日19時19分許，至臺中市神岡區以自動櫃員機，自中國信託銀行帳戶轉帳 49985元  於110年4月23日19時54至59分許，至雲林縣斗六市某2處之自動櫃員機，分5 次提領共計100010元（含手續費）。     110年4月23日19時21分許，至臺中市神岡區以自動櫃員機，自中國信託銀行帳戶轉帳 49985元            3 李宜欣  110年4月23日20時45分許，網路購物取消錯誤設定 110年4月23日22時15分許，自其新光銀行帳戶以自動櫃員機轉帳之方式匯入款項 27989元 許妤靖之國泰世華銀行帳戶 於110年4月23日22時17分許，至設於雲林縣○○市○○路00號之國泰世華銀行自動櫃員機，一次提領28000元。 同編號1